臺灣高等法院臺中分院民事判決　　　　　95年度訴易字第60號
原　　告　甲○○
被　　告　乙○○
　　　　　　　　　　　34號5.
上列原告因被告強盜案件，提起刑事附帶民事訴訟（95年度附民
字第241號），請求損害賠償事件，經本院刑事庭裁定移送，本
院於民國96年3月6日言詞辯論終結，判決如下︰
    主  文
被告應給付原告新台幣柒拾壹萬參仟伍佰伍拾參元。
訴訟費用由被告負擔。
    事實及理由
一、原告起訴主張：被告乙○○於95年1月13日凌晨零時許，在
    臺中縣大雅鄉○○路238-5號，見伊獨自一人，身體不適，
    竟冒充警察並佯稱伊涉嫌吸食毒品必須帶往警察局查證，強
    行將伊推上伊所駕駛車牌號碼ＥＹ－1789號自小客車副駕駛
    座，並駕駛前開車輛，以便伺機強盜其財物，惟經伊發覺有
    異，以行動電話與其夫江惟斌聯繫後，乙○○發現事跡敗漏
    ，隨即將車停靠路邊，以雙手掐住伊脖子之強暴方式，致使
    伊不能抗拒後，強行開走上開車輛，車內有康柏筆記型電腦
    一臺、印表機一臺、數位攝影機一臺、身分證二張、駕照一
    張、支票一本 (票號0000000號至0000000號)、公司營利事
    業登記證一張、提款卡一張、手機一支、信用卡二張、新臺
    幣（下同）一萬元、伊家中鑰匙等物，被告以強暴脅迫方式
    強奪伊所有汽車及車輛內財物，使伊受有如附表所列共計新
    台幣213,553元財產損害，且被告以雙手掐住伊脖子之強暴
    行為，使伊心生恐懼，受有精神上痛苦之損害，爰請求80萬
    元之精神慰撫金，為此依據侵權行為法則，聲明求為判決：
    (一)被告應給付原告1,013,553元。(二)訴訟費用由被告負擔。
二、被告於本院未到場，亦未提出任何書狀爭執，惟其於本件附
    帶民事訴訟移送前之刑事程序則否認有前開強盜之行為，辯
    稱：案發時伊在李金柱之店內幫忙，本件強盜者並非伊云云
    。
三、被告經合法通知，未於言詞辯論期日到場，核無民事訴訟法
    第三百百八十六條各款所列情形，爰依之原告之聲請，由其
    一造辯論而為判決。
四、經查被告乙○○於95年1月13日凌晨零時許，在臺中縣大雅
    鄉○○路238-5號，冒充警察並佯稱伊涉嫌吸食毒品必須帶
    往警察局查證，強行將伊推上原告所駕駛車牌號碼ＥＹ－
    1789號自小客車副駕駛座，並以雙手掐住伊脖子之強暴方式
    ，致使伊不能抗拒後，強行開走上開車輛，取走車內財物，
    等情，業據原告甲○○迭於刑事程序警詢、偵查及台灣台中
    地方法院刑事審理時指述明確，互核大致相符，並無歧異之
    處。且甲○○與被告並不認識，亦無仇怨，當無蓄意設詞構
    陷被告之動機，當可採信。又前開甲○○遭強行開走之前開
    車輛，係於案發後五日即九十五年一月十八日即為警在臺中
    縣沙鹿鎮○○路仁愛巷口發現，經採集前開車輛上遺留之煙
    蒂、口香糖渣等物品，經送內政部警政署刑事警察局鑑驗，
    其中在前開車輛車內右前椅座上之塑膠杯內之煙蒂、口香糖
    渣，又車內煙灰盒內煙蒂上之ＤＮＡ－ＳＴＲ型別，經比對
    後與被告於該局之去氧核醣核酸資料相同，而該型別在臺灣
    地區中國人分布機率預估為一點五五以十的負二十次方，此
    有勘察採證同意書一紙、現場跡證蒐集紀錄清單一紙、證物
    清單一紙、刑事案件採驗紀錄表一紙、採證現場照片十五張
    、內政部警政署刑事警察局九十五年三月十日刑醫字第○九
    五○○一四六六一號鑑驗書各一紙在卷可憑。又被告於九十
    五年三月十八日，經警持檢察官核發之拘票，前往被告住所
    執行拘提時，並於其使用之車牌號碼ＢＩ－六八四五號車內
    ，查獲鑰匙一串，經甲○○檢視，確認為其於九十四年一月
    十三日凌晨遭人強行開走之前開車輛鑰匙，內有汽車搖控器
    一個、電門鑰匙一支、排擋鎖鑰匙一支、機車鑰匙一支等情
    ，業據甲○○於刑事中以證人結文證述在案，復有前開鑰匙
    照片在卷可參。嗣經刑事一審法院命甲○○提出前開已發還
    之鑰匙及車輛勘驗，經勘驗之結果，其提出之排擋鎖鑰匙之
    外觀與當時查獲之排擋鎖鑰匙外觀相同，且得順利開啟前開
    車輛之排擋鎖，此有台灣台中地方法院勘驗筆錄及前開排擋
    鎖鑰匙照片三張附刑事卷可查。是前開扣案之鑰匙應係甲○
    ○當時遭強行開走車輛之鑰匙無疑。雖甲○○於勘驗時，僅
    攜帶排擋鎖鑰匙一支，惟其證述：其遭強行開走之前開車輛
    ，係於九十五年一月十八日為警查獲，經採證後，隨即發還
    ，因當時鑰匙尚未找回，故其遂將車輛上之搖控器、電門鎖
    （含門車鎖）更換，僅有車內之排擋鎖未更換等語，經查前
    開車輛係於九十五年一月十八日為警查獲後發還，然前開鑰
    匙係於九十五年三月十八日方為警查獲發還，此有贓物認領
    保證收據一紙為證，是甲○○於九十五年一月間取回前開車
    輛，因當時未同時查獲車輛鑰匙遂將車輛之搖控器（鎖）、
    電門鎖等更換，並無違常情，是其所述應可採信。是以，甲
    ○○既證述前開為警查獲扣得之鑰匙一串，確為其車輛之鑰
    匙等語，而其內之一支鑰匙，與查獲前開鑰匙時所攝影之鑰
    匙照片之外觀相同，亦得開啟車內之排擋鎖，則前開鑰匙應
    係甲○○案發時使用車輛之鑰匙等情，亦可認定。職是，於
    案發後第五日即查獲之前開甲○○遭強行取走之車輛內，確
    留存有與被告ＤＮＡ相符之煙蒂、口香糖渣，復於同年三月
    十八日拘提被告時，亦於被告使用之車輛，查獲前開車輛之
    鑰匙一串。顯見被告確曾於九十五年一月十八日尋獲前開車
    輛前持有前開車輛，然被告均無法合理說明何以持有前開車
    輛。再參酌，甲○○亦於刑案審理時證述：當日冒稱警員，
    強行將其帶上車，嗣後強盜其財物之人即係被告等語（偵卷
    第二一頁、本院卷第一一三頁），而甲○○經被告強行帶上
    車，並與被告於車內有過對話及爭執，是甲○○對被告之面
    容仍有印象，並無違社會常情，故其既於偵查及本院審理時
    多次指認被告即係前開犯行之行為人，並非全然不可採信，
    尚難僅以被告於報案之初，員警並未向其詢問犯罪嫌疑人之
    長相、特徵，或員警請其指認之際，未以多數之照片，請其
    指認，即逕認其所為之前開指證，均與事實不符，而無可採
    。準此，參照前開客觀事證及甲○○之證述，足認前開犯行
    應係被告所為。被告於刑案審理所辯，應無足取，以上於刑
    事判決書中論述綦詳，有刑事判決書附卷可參，本院亦認上
    開論證並無不合，足採為本件原告主張可採之依據。
五、次原告主張伊被強盜之車內有康柏筆記型電腦一臺、印表機
    一臺、數位攝影機一臺、身分證二張、駕照一張、支票一本
    (票號0000000號至0000000號)、公司營利事業登記證一張、
    提款卡一張、手機一支、信用卡二張、新臺幣（下同）一萬
    元、伊家中鑰匙等物，合計伊受有如附表所列共計新台幣
    213,553元財產損害乙節，業據原告提出統一發票、存摺掛
    失手續費、印鑑掛失手續費、汽車、機車駕駛執照費收據、
    行車執照費收據、票據掛失止付通知書、印鑑變更登記規費
    收據等件為證。被告對此並未爭執，依民事訴訟法第280條
    第3項，準用同條第1項之規定，視同自認，亦應認原告此一
    主張之事實為可採。
六、按故意不法侵害他人之權利者，負損害賠償責任。不法侵害
    他人之自由而情節重大者，被害人雖非財產上之損害，亦得
    請求賠償相當之金額。民法第184條第1項前段、同法第195
    條分別定有明文。本件被告既係以冒充警察並佯稱伊涉嫌吸
    食毒品必須帶往警察局查證，強行將伊推上伊所駕駛車牌號
    碼ＥＹ－1789號自小客車副駕駛座，並駕駛前開車輛，以便
    伺機強盜其財物，惟經伊發覺有異，以行動電話與其夫江惟
    斌聯繫後，乙○○發現事跡敗漏，隨即將車停靠路邊，以雙
    手掐住原告脖子之強暴方式，致使原告不能抗拒後，強盜原
    告車輛，致使原告受有如附表所列共計新台幣213,553元財
    產損害，原告請求上開財產損害，自屬有據，應予准許。又
    被告上開強盜行為亦有侵害原告之自由，原告據此請求非財
    產上之損害亦屬有據，本院斟酌兩造之學歷、身份、地位、
    財產狀況及原告因被告以雙手掐住原告子之強暴行為，致原
    告心生恐懼，精神恍惚不定等情，認原告請求精神上損害，
    以50萬元為適當，應予准許，合計被告應給付原告之金額為
    713,553元。逾此部份之請求，則屬過高，應予駁回。
據上論結，本件原告之訴一部為有理由，一部為無理由，爰依民
事訴訟法79條判決如主文。
中　　華　　民　　國　　96　　年　　3 　　月　　20　　日
                  民事第三庭    審判長法  官  陳照德
                                      法  官  曾謀貴
                                      法  官  蔡王金全
以上正本係照原本作成。
不得上訴。
                                      書記官  許麗花
中　　華　　民　　國　　96　　年　　3 　　月　　21　　日
                                                      Ｍ
一、財物損失表列如下：
1.申補公司營業證照及印鑑代辦費                   6,000元
2.訂製公司印鑑章，負責人章及公司發票章等         1,200元
3.申補健保卡二張工本費（江惟斌，甲○○）           400元
4.申補國民身份證二張往返車資（江君及李君）         300元
5.拍身分證用急件照片二件（江君及李君）             700元
6.申補汽車駕照二件工本費（江君及李君）             400元
7.申補機車駕照二件工本費（江君及李君）             400元
8.申補機車行照一件工本費（L6F-577車號）            165元
9.票據掛失止付手續費                             1,000元
10.申補發空白發票一本                               100元
11.訂製銀行專用印鑑一個                             200元
12.申補彰化銀行提款卡一張工本費                     200元
13.申補富邦銀行信用卡一張工本費                   1,000元
14.申補台灣土地銀行信用卡一張工本費               1,000元
15.數位攝影機一部                                56,700元
16.康柏筆記型電腦一台                            48,000元
17.隨身碟一台（內含重要客戶資料及公司重要文件等） 2,798元
18.多功能印表機一台                              20,000元
19.手機一枝（諾其亞5140型）                       5,800元
20.錄音機一台                                     4,990元
汽車音響，喇叭及方向盤鎖等                    14,200元
結婚紀念男用鑽石戒一只                        25,000元
結婚紀念男用皮帶Ｋ金法朗製一條                15,000元
開運男用戒子一只                               8,000元
工程合約書及房租契約書等多份重要文件
    合    計                                   213,553元
二、請求精神傷害賠償                           800,000元
